【裁判字號】    95,訴,328
【裁判日期】    951031
【裁判案由】    偽造文書等
【裁判全文】
臺灣基隆地方法院刑事判決               95年度訴字第328號
公  訴  人  臺灣基隆地方法院檢察署檢察官
被      告  甲○○
                    （現在台灣桃園女子戒治所戒治中）
上列被告因偽造文書等案件，經檢察官提起公訴（95年度偵字第
1355號），本院判決如下：
    主  文
甲○○連續行使偽造私文書，足以生損害於他人，累犯，處有期
徒刑肆月，如易科罰金以銀元參佰元即新台幣玖佰元折算壹日。
在中國信託銀行卡號0000000000000000號信用卡申請書、卡號
0000000000000000號及0000000000000000號及0000000000000000
號及0000000000000000號及0000000000000000及00000000000000
00號信用卡合用之書請書、帳號0000000000000號現金卡申請書
上所偽簽之「乙○○」署押各壹枚、在卡號0000000000000000
號及0000000000000000號信用卡背面偽簽之「乙○○」署押各壹
枚、於民國93年5月30日萬家福量販店消費之簽帳單商戶存根聯
上所偽簽之「乙○○」署押壹枚、該簽帳單消費者存根聯壹紙，
均沒收。
    事  實
一、甲○○自民國83年間起即曾有違反麻醉藥品管理條例、賭博
    、違反毒品危害防制條例、藏匿人犯多項前科，最後一次係
    於87年間因違反毒品危害防制條例，經臺灣高等法院於88年
    8月31日判處有期徒刑3年8月確定，該罪刑與藏匿人犯罪所
    處拘役40日先後接續執行，於92年4月10日假釋出監，於93
    年2月3日假釋期滿。猶不知悔改，緣甲○○與乙○○均曾為
    署立基隆醫院營養室廚工而為同事，甲○○亦曾幫乙○○辦
    理貸款，因而取得乙○○之身分證影本，甲○○竟基於行使
    偽造私文書及意圖為自己不法之所有之概括犯意，未經乙○
    ○同意，先後於93年4、5月間，持乙○○身分證影本，以乙
    ○○名義連續向中國信託商業銀行股份有限公司（以下簡稱
    中國信託）申辦信用卡及現金卡，並在中國信託銀行卡號
    0000000000000000號信用卡申請書、卡號0000000000000000
    號及0000000000000000號及0000000000000000號及00000000
    00000000號及0000000000000000及0000000000000000號信用
    卡合用之書請書、帳號0000000000000號現金卡申請書上偽
    簽「乙○○」署押各1枚，偽造完成後交予中國信託之業務
    員辦理，並且檢附乙○○之身分證影本，使中國信託陷於錯
    誤，以為係乙○○本人欲申請信用卡、現金卡使用，遂核發
    各該信用卡、現金卡予乙○○並寄至申請書上所載地址，因
    而全數為甲○○所收受，足以生損害於中國信託。甲○○取
    得中國信託發給之上開7張信用卡後，承前同一行使偽造私
    文書之概括犯意，先後在卡號0000000000000000號、000000
    0000000000號信用卡背面偽簽「乙○○」署押各1枚，而完
    成各該偽造私文書，繼則承前同一意圖為自己不法之所有之
    概括犯意，於附表1所示時、地至該表所示商店，出示該表
    所示信用卡，表示己為乙○○欲刷卡消費，該表所示商店職
    員陷於錯誤，允其刷卡消費，乙○○並在該表編號1所示商
    店刷卡時，承前同一行使偽造私文書之概括犯意，在一式二
    聯（消費者存根聯、商戶存根聯）之簽帳單上偽簽「乙○○
    」署押1枚，因而詐得該表所示商品。甲○○又基於以不正
    方法由自動付款設備取得他人之物之意圖為自己不法之所有
    之概括犯意，於附表2所示時、地，將該表所示信用卡插入
    自動提款機，不正提領該表所示款項，以預借現金；又於附
    表3所示時間，將上開現金卡插入基隆市各地之自動提款機
    ，不正提領該表所示款項，以支領現金卡額度。嗣後因甲○
    ○未繳交信用卡每月之帳單，亦未依約償還現金卡借款，中
    國信託向乙○○催討，始知悉上情。
二、案經基隆市警察局第二分局報告臺灣基隆地方法院檢察署檢
    察官偵查起訴。
    理  由
一、訊據被告甲○○於本院審理最後階段始坦承上開犯行，其之
    前辯稱：伊在辦卡前就已和被害人乙○○說好以乙○○之名
    義申請上開各信用卡、現金卡，且已和乙○○說好伊會付款
    ，所以乙○○才同意伊以乙○○名義申辦信用卡、現金卡使
    用云云。惟查：證人乙○○於本院審理時證稱伊不同意亦不
    知情被告以伊名義申請上開各信用卡、現金卡，伊之所以會
    在95年4月4日偵訊前階段陳稱伊同意被告以伊名義申請上開
    各信用卡、現金卡使用，係因為被告在偵查庭外拜託伊，要
    伊承認下來，被告就可以沒事，伊之部分就比較好處理，然
    有一位警察向伊說伊會構成誣告，所以伊就把事實說出來，
    事實是伊不知道被告以伊名義申請上開各信用卡、現金卡等
    語。再查，被告所自承其所親填之中國信託上開信用卡申請
    書上填載乙○○之現職係中央人壽保險部業務專員，其公司
    電話係（02）00000000，公司地址係基隆市○○路133號7樓
    A室云云，然中央信託局股份有限公司人壽保險處於95年8月
    30日以中壽管字第09515002851號函覆本院表示該公司無「
    保險部」，在基隆地區亦無壽險分支機構等語，被告見無從
    狡辯，乃於本院準備程序時自承其在信用卡申請書上所填上
    開電話與地址係其和乙○○之前辦理貸款時，貸款公司之地
    址和電話，並非中央人壽保險部在基隆分支機構之地址和電
    話。又查，被告於本案申辦乙○○名義之中國信託現金卡、
    信用卡時，依卷附財團法人金融聯合徵信中心信用卡資訊顯
    示，其該時已經擁有國泰世華銀行2張信用卡、聯邦銀行3張
    信用卡、台北富邦銀行、新光銀行及玉山銀行各1張信用卡
    ，共9張信用卡，核無理由用他人名義再申辦信用卡使用，
    被告則於本院準備程序時自承此係因為其當時自己之信用卡
    已經刷爆，所以才會用乙○○名義申辦新的信用卡、現金卡
    使用，由此可見，被告明知自己信用卡已經刷爆，信用能力
    不佳，猶使用他人名義申請新的信用卡供己使用，其之詐欺
    犯行明顯，初不因被告是否事先有徵得乙○○同意而有異（
    僅乙○○是否構成詐欺共犯有異）。綜上，被告上開辯詞無
    非臨訟卸責之詞，無足採信，自以被告於本院審理最後階段
    之自白為可採。復以，本件亦有信用卡、現金卡申請書影本
    3份、被害人乙○○向中國信託申訴遭人冒名申辦信用卡、
    現金卡之聲明書影本1紙、被告冒刷消費及不正提領款項之
    明細表各1紙、簽帳單3紙、中國信託95年10月5日刑事陳報
    狀及其附件、被告預借現金及提領現金卡額度時之監視器翻
    拍照片5幀在卷可資佐證，本件事證明確，被告犯行足堪認
    定。
二、核被告甲○○所為，係犯刑法第216條行使第210條之偽造私
    文書罪、第339條第1項詐欺取財罪、第339條之2第1項之由
    自動付款設備不正取得財物罪；公訴人認被告如附表2、3之
    犯行係構成刑法第339條第1項詐欺取財罪，起訴法條未洽，
    應由本院逕予變更。被告在信用卡、現金卡申請書、卡號
    0000000000000000號、0000000000000000號信用卡背面、如
    附表1編號1所示簽帳單上偽簽「乙○○」署押之行為係偽造
    私文書之部分行為，而其偽造後持以行使，偽造之低度行為
    為行使之高度行為所吸收，均不另論罪。又被告先後多次之
    上開三項犯行，各時間緊接，所犯又各係構成要件相同之罪
    名，各顯基於概括犯意為之；被告行為後，刑法第56條連續
    犯之規定，業於94年1月7日修正公布刪除，並於95年7月1日
    施行，則被告之犯行，因行為後新法業已刪除連續犯之規定
    ，此刪除雖非犯罪構成要件之變更，但顯已影響行為人刑罰
    之法律效果，自屬法律有變更，依新法第2條第1項規定，比
    較新、舊法結果，仍應適用較有利於被告之行為時法律即舊
    法各論以連續犯（最高法院95年第8次刑事庭會議決議參照
    ），並各依修正前刑法第56條之規定，各加重其刑；公訴人
    雖未起訴被告在卡號0000000000000000號、00000000000000
    00號信用卡背面偽簽「乙○○」署押之偽造私文書之行為，
    然該部分行為既與已起訴之偽造私文書之行為具有連續犯裁
    判上一罪之關係，自在本院得一併審究之範圍內。被告所犯
    上開各罪具有牽連犯之關係，依修正前即行為時之規定，應
    從一重之行使偽造私文書罪處斷；依修正後之刑法既已刪除
    牽連犯之規定，則所犯上述各罪應依數罪併罰之規定分論併
    罰，比較新舊法之規定，修正後之規定並非較有利於被告，
    依刑法第2條第1項之規定，應適用行為時之法律，即適用修
    正前刑法第55條牽連犯之規定，從一重之行使偽造私文書罪
    處斷。被告曾犯如事實欄一所述各項前科，甫於93年2月3日
    執行完畢，此有臺灣高等法院被告前案紀錄表一紙在卷可稽
    ，不論依修正前之刑法第47條，或修正後之刑法第47條第1
    項之規定，均構成累犯，對被告而言並無有利或不利之情形
    ，自不生新舊法比較之問題，應逕依修正前之刑法第47條，
    論以累犯，並遞加重其刑。刑法第339條第1項係72年6月26
    日以前修正之刑法條文，該條項之罰金刑，按罰金罰鍰提高
    標準條例第一條前段之規定，提高（以銀元計）至十倍，而
    按95年6月24日修正公布、自95年7月1日施行之刑法施行法
    第1條之1第2項前段之規定，該條項之罰金刑，提高（以新
    台幣計）至卅倍，二者經適用後之罰金刑提高規定並無不同
    ，應逕依罰金罰鍰提高標準條例第1條前段之規定以提高罰
    金刑；刑法第339條之2第1項係72年6月26日至94年1月7日新
    增之條文，依上開刑法施行法第1條之1第2項但書規定，該
    條項之罰金刑，提高為三倍，而以新台幣計，而依罰金罰鍰
    提高標準條例第一條前段之規定，該條項罰金刑不再提高倍
    數，然以銀元計，二者比較實並無不同，故仍應依舊制之銀
    元計並不再提高倍數。修正刑法第33條第5款規定罰金刑係
    新台幣1000元以上，以百元計算之，而修正前該條款規定罰
    金刑係銀元1元以上，二者比較，以修正前該條款較有利於
    被告，然本案並無宣告被告罰金刑，且刑法第339條第1項、
    第339條之2第1項之法條因牽連犯之關係，並非從該二罪處
    斷，是自毋庸比較該條修正前後之規定以適用之。又刑法第
    339條第1項、第339條之2第1項有罰金刑，而該二罪又有上
    開加重情形，依修正刑法第67條規定，罰金刑之最高度及最
    低度同加重之，而依修正前刑法第68條之規定，罰金刑僅加
    重最高度，二者比較，修正刑法第67條並非有利於被告，自
    應適用修正前刑法第68條之規定。爰審酌被告詐得財物之價
    值、所不法提領之款項多寡、犯後飾詞卸責之犯後態度、行
    為手段、前科累累之素行不良等一切情狀，量處如主文所示
    之刑。被告於犯罪時之刑法第41條第1項前段規定：「犯最
    重本刑為5年以下有期徒刑以下之刑之罪，而受6個月以下有
    期徒刑或拘役之宣告，因身體、教育、職業、家庭之關係或
    其他正當事由，執行顯有困難者，得以1元以上3元以下折算
    一日，易科罰金。」又被告行為時之易科罰金折算標準，修
    正前罰金罰鍰提高標準條例第2條前段（現已刪除）規定，
    就其原定數額提高為100倍折算1日，則被告行為時之易科罰
    金折算標準，應以銀元300元折算1日，經折算為新臺幣後，
    應以新臺幣900元折算為1日，惟95年7月1日修正公布施行之
    刑法第41條第1項前段則規定：「犯最重本刑為五年以下有
    期徒刑以下之刑之罪，而受六個月以下有期徒刑或拘役之宣
    告者，得以新臺幣一千元、二千元或三千元折算一日，易科
    罰金。」比較修正前後之易科罰金折算標準，以95年7月1日
    修正公布施行前之規定，較有利於被告，則應依刑法第2條
    第1項前段，適用修正前刑法第41條第1項前段規定，定其折
    算標準。
三、被告在中國信託銀行卡號0000000000000000號信用卡申請書
    、卡號0000000000000000號及0000000000000000號及000000
    0000000000號及0000000000000000號及0000000000000000及
    0000000000000000號信用卡合用之書請書、帳號0000000000
    000號現金卡申請書上所偽簽之「乙○○」署押各壹枚、在
    卡號0000000000000000號及0000000000000000號信用卡背面
    偽簽之「乙○○」署押各壹枚、於93年5月30日萬家福量販
    店消費之簽帳單商戶存根聯上所偽簽之「乙○○」署押壹枚
    ，應依刑法第219條之規定宣告沒收，上開簽帳單消費者存
    根聯壹紙，為被告所有供其犯罪所用之物，業據其供陳明確
    ，應依刑法第38條第1項第2款之規定宣告沒收。
據上論斷，應依刑事訴訟法第299條第1項前段、第300條，刑法
第2條第1項前段、（修正前）第56條、第216條、第210條、第
339條第1項、第339條之2第1項、（修正前）第47條、（修正前
）第55條、（修正前）第41條第1項前段、第219條、第38條第1
項第2款，罰金罰鍰提高標準條例第1條前段、（修正前）第2條
，現行法規所定貨幣單位折算新台幣條例第2條，判決如主文。
本案經檢察官丙○○到庭執行職務
中    華    民    國    95    年    10    月    31    日
                  刑事第四庭審判長法    官  鄭景文
                                  法    官  陳伯厚
                                  法    官  曾雨明
以上正本證明與原本無異。
對於本件判決如有不服，應於收受送達後10日內，向本院提出上
訴書狀，上訴於臺灣高等法院。
中    華    民    國    95    年    11    月    6     日
                                  書 記 官  王靜敏
附錄法條：
中華民國刑法第216條：
（行使偽造變造或登載不實之文書罪）
行使第 210 條至第 215 條之文書者，依偽造、變造文書或登載
不實事項或使登載不實事項之規定處斷。
中華民國刑法第210條：
（偽造變造私文書罪）
偽造、變造私文書，足以生損害於公眾或他人者，處 5 年以下有
期徒刑。
中華民國刑法第339條第1項：
（普通詐欺罪）
意圖為自己或第三人不法之所有，以詐術使人將本人或第三人之
物交付者，處5年以下有期徒刑、拘役或科或併科1千元以下罰金
。
以前項方法得財產上不法之利益或使第三人得之者，亦同。
前二項之未遂犯罰之。
中華民國刑法第339條之2第1項：
（違法由自動付款設備取得他人之物之處罰）
意圖為自己或第三人不法之所有，以不正方法由自動付款設備取
得他人之物者，處3年以下有期徒刑、拘役或1萬元以下罰金。
以前項方法得財產上不法之利益或使第三人得之者，亦同。
附表1：
┌──┬──────┬─────┬──────────┬────┬────┬────────┐
│編號│卡      號  │時    間  │商  店  及  地  址  │消費金額│購買物品│簽帳單情形      │
├──┼──────┼─────┼──────────┼────┼────┼────────┤
│ 1  │000000000000│93年5月30 │萬家福量販店        │1992元  │日常雜貨│在一式二聯之簽帳│
│    │6492        │日        │基隆市○○區○○路53│        │        │單上偽簽「乙○○│
│    │            │          │號                  │        │        │」              │
├──┼──────┼─────┼──────────┼────┼────┼────────┤
│ 2  │000000000000│93年6月1日│中油東明路加油站    │600元   │汽油    │簽帳單免簽名    │
│    │8955        │          │                    │        │        │                │
├──┼──────┼─────┼──────────┼────┼────┼────────┤
│ 3  │同上        │93年6月10 │中油瑞芳加油站      │680元   │同上    │同上            │
│    │            │日        │                    │        │        │                │
├──┼──────┼─────┼──────────┼────┼────┼────────┤
│ 4  │同上        │93年6月25 │同編號2             │650元   │同上    │同上            │
│    │            │日        │                    │        │        │                │
├──┼──────┼─────┼──────────┼────┼────┼────────┤
│ 5  │同上        │93年7月18 │同上                │640元   │同上    │同上            │
│    │            │日        │                    │        │        │                │
├──┼──────┼─────┼──────────┼────┼────┼────────┤
│ 6  │同上        │93年7月25 │同上                │610元   │同上    │同上            │
│    │            │日        │                    │        │        │                │
├──┼──────┼─────┼──────────┼────┼────┼────────┤
│ 7  │同上        │93年8月16 │同上                │525元   │同上    │同上            │
│    │            │日        │                    │        │        │                │
├──┼──────┼─────┼──────────┼────┼────┼────────┤
│ 8  │同編號1     │93年8月29 │中國信託郵購        │1080元  │不詳    │以電話方式郵購，│
│    │            │日        │                    │        │        │毋須簽帳單      │
├──┼──────┼─────┼──────────┼────┼────┼────────┤
│ 9  │同編號2     │93年9月1日│同編號2             │500元   │汽油    │同編號2         │
└──┴──────┴─────┴──────────┴────┴────┴────────┘
附表2：
┌──┬──────┬─────┬──────────┬────┐
│編號│卡      號  │時    間  │自動提款機所在地    │提領金額│
├──┼──────┼─────┼──────────┼────┤
│ 1  │000000000000│93年5月26 │中國信託基隆分行    │20000元 │
│    │6492        │日        │                    │        │
│    │            │          │                    │        │
├──┼──────┼─────┼──────────┼────┤
│ 2  │同上        │93年5月29 │同上                │10000元 │
│    │            │日        │                    │        │
├──┼──────┼─────┼──────────┼────┤
│ 3  │同上        │93年6月5日│同上                │7000元  │
├──┼──────┼─────┼──────────┼────┤
│ 4  │同上        │93年6月11 │基隆市○○區○○街  │5000元  │
│    │            │日        │381號               │        │
├──┼──────┼─────┼──────────┼────┤
│ 5  │同上        │93年7月4日│基隆市○○區○○街  │3000元  │
│    │            │日        │300、302號          │        │
└──┴──────┴─────┴──────────┴────┘
附表3：
┌──┬──────┬─────┐
│編號│時        間│提領金額  │
├──┼──────┼─────┤
│ 1  │93年5月6日  │8000元    │
├──┼──────┼─────┤
│ 2  │93年5月12日 │1200元    │
├──┼──────┼─────┤
│ 3  │同上        │300元     │
├──┼──────┼─────┤
│ 4  │同上        │15000元   │
├──┼──────┼─────┤
│ 5  │93年5月14日 │2000元    │
├──┼──────┼─────┤
│ 6  │93年10月18日│4000元    │
├──┼──────┼─────┤
│ 7  │93年10月28日│10000元   │
├──┼──────┼─────┤
│ 8  │93年10月29日│9000元    │
├──┼──────┼─────┤
│ 9  │94年4月20日 │5000元    │
└──┴──────┴─────┘


司法院資訊處製作；財團法人民間司法改革基金會備份。
